【裁判字號】    89,重訴,477
【裁判日期】    890706
【裁判案由】    清償債務
【裁判全文】
臺灣高雄地方法院民事判決  八十九年度重訴字第四七七號
    原      告  高雄縣大樹鄉農會
    法定代理人  張清榮
    被      告  甲○○
右當事人間清償借款事件，本院判決如左：
    主    文
被告應給付原告新臺幣陸佰玖拾萬元及自民國八十七年五月十二日起至清償日止按年
息百分之九點五計算之利息，並自民國八十七年六月十二日起至清償日止，其逾期在
六個月以內者，按上開利率之一成，逾期超過六個月以上者，其超過六個月部份，按
上開利率之二成計算之違約金。
訴訟費用由被告負擔。
本判決於原告以新台幣貳佰拾萬元為被告供擔保後得假執行。
    事    實
甲、原告方面：
一、聲明：除擔保金額外求為判決如主文所示
二、陳述：緣案外人莊富連於民國八十五年六月十一日邀同被告甲○○為連帶保證人
    ，向原告借款新臺幣（下同）六百九十萬元，借款期間至八十七年六月十一日止
    ，利息按年率百分之九點五計算，並約定如有不依約付息或清償本金時，其債務
    視為全部到期，借款人喪失期限利益，且遲延履行給付本金或利息時，除仍按上
    開利率計息外，逾期在六個月以內者，按上開利率之一成，逾期超過六個月部分
    ，按上開利率之二成計付違約金。詎莊富連僅繳息至八十七年五月十一日，即未
    依約清償，至目前尚欠本金六百九十萬及如訴之聲明所載之利息，被告甲○○既
    為莊富連之連帶保證人，自應連帶負給付責任，爰訴請判決如訴之聲明。
三、證據：提出借據影本一份、放款台帳影本一份、戶籍謄本一份。
乙、被告方面：
一、聲明：求為判決駁回原告之訴及假執行之聲請。
二、陳述：被告係就主債務人莊富連向原告借款六百九十萬元、借貸期限自民國八十
    五年六月十一日起至八十七年六月十一日止所為之保證，惟八十七年六月十一日
    債務屆清償期時，原告因主債務人之要求乃同意延期清償，並同意主債務人另覓
    保證人重新換單，故主債務人於八十七年六月十一日尚有繼續繳交數期利息，且
    由原告從八十七年六月十一日以後均未對主債務人及被告進行任何催討之行動，
    與一般銀行催收慣例通常係在清償期屆至半年左右或更早之前即會開始採取法律
    上追討行動顯然違背，亦可佐證原告有允許主債務人延期清償。然因主債務人於
    八十八年間突然死亡，原告才又回頭對被告進行追所，然被告對於主債務人延期
    清償並未同意，故已無須再負保證責任。末按，原告於八十七年六月十一日債務
    屆期時，不對當時資力雄厚之主債務人追償，反而同意主債務人延期清償，現主
    債務人已死亡，惟其名下尚有多筆遺產，且當初主債務人向原告借款時，也以明
    下數筆之不動產設定抵押權給原告作為債務之擔保，如今原告捨近求遠，不就主
    債務人之財產先為強制執行，反向受人拖累而投資失利、目前已無任何工作財產
    之被告追償，實為本末倒置之舉，於法於理於情均無理由。
    理    由
一、原告起訴主張被告為案外人莊富連之連帶保證人，莊富連向原告借款新台幣（下
    同）六百九十萬元，借款期間至八十七年六月十一日止，利息按年率百分之九點
    五計算，詎莊富連僅繳息至八十七年五月十一日，即未依約清償，至目前尚欠本
    金六百九十萬及如訴之聲明所載之利息等情，已據其提出借據一份、放款台帳一
    份為證，並為被告所不否認，原告之主張自堪信為真實。被告雖辯稱原告曾答允
    主債務人莊富連延期清償並同意被告不再擔任保證人而重新換單，然此為原告堅
    決否認，且觀諸原告所提出之資料，訴外人莊富連繳息至八十七年五月十二日後
    即遲延清償，原告隨即將其轉入催收款，並無被告所指允其延期清償一事，而被
    告復未能提出任何證據以實其說，其辯解自難遽予採信。
二、按消費借貸契約，借用人應於約定期限內，返還與借用物種類、品質、數量相同
    之物；又遲延之債務，以支付金錢為標的者，債權人得請求依法定利率計算之遲
    延利息，但約定利率較高者，仍從其約定利率；另當事人得約定債務人不履行債
    務時，應支付違約金；數人負同一債務，明示對於債權人各負全部給付之責任者
    ，為連帶債務；連帶債務之債權人，得對於債務人之全體，同時請求全部之給付
    。連帶債務未全部履行前，全體債務人仍負連帶責任，民法第四百七十八條前段
    、第二百三十三條第一項及第二百五十條第一項、第二百七十二條第一項、第二
    百七十三條分別定有明文。今案外人莊富連既未依約清償款項，從而原告依據消
    費借貸及連帶保證之法律關係，請求莊富連之連帶保證人即被告甲○○依約連帶
    清償借款六百九十萬元及自八十七年五月十二日起至清償日止按約定利率（年息
    百分之九點九）計算之遲延利息及如訴之聲明所載之違約金等，參諸前開法條，
    於法自屬有據，應予准許。
三、原告陳明願供擔保，聲請宣告假執行，核無不合，爰酌定相當擔保金額准許之。
四、結論：原告之訴為有理由，依民事訴訟法第七十八條、第三百九十條第二項，判
    決如主文。
中      華      民      國    八十九    年      七      月      六      日
                              臺灣高雄地方法院民事庭
~B法      官  管安露
右為正本係照原本作成。
如不服本判決，應於送達後廿日內，向本院提出上訴狀並表明上訴理由，如於本
判決宣示後送達前提起上訴者，應於判決送達後十日內補提上訴理由書（須附繕本）。
~B法院書記官  王美慧
中      華      民      國    八十九    年      七      月      六      日


司法院資訊處製作；財團法人民間司法改革基金會備份。
